【裁判字號】    90,交易,367
【裁判日期】    901017
【裁判案由】    過失傷害
【裁判全文】
臺灣板橋地方法院刑事判決                          九十年度交易字第三六七號
    公  訴  人  臺灣板橋地方法院檢察署檢察官
    被      告  甲○○
右列被告因過失傷害案件，經檢察官提起公訴（九十年度偵字第二九○七號），本院
判決如左：
    主  文
甲○○因過失傷害人，處拘役肆拾日，如易科罰金，以佰元折算壹日。
    事  實
一、甲○○於民國八十九年十月三十日晚上九時三十五分許，駕駛牌照ＫＷ─八○八
    一號自小客車，沿台北縣新莊市○○路由貴子路往中正路方向行駛，於同日晚間
    九時四十分許，行經台北縣新莊市○○路五六號之三前之對面車道時，因欲尋找
    停車位，遂駕駛上開自小客車順原車道先靠右側停車後，欲跨越該路段之行車分
    向線（黃色分隔虛線）向左迴轉至對向車道，其原應注意汽車迴車前，應暫停並
    顯示左轉燈光或手勢，看清無來往車輛，並注意行人通過，始得迴轉，以預防危
    險之發生，而依當時情形，又無不能注意之情形，竟疏未注意及此，駕車向左起
    駛迴轉，待其迴轉至車頭已接近該路段之中心線前（尚有距離約五十公分）停下
    ，甲○○僅專注於對向車道確認無來車後，即貿然駕車起步繼續迴轉，適有同向
    車道由乙○○所騎乘牌照ＲＪＤ─七○六號之輕型機車自其後方駛來，並欲自甲
    ○○所駕自小客車之左側超越，乙○○見狀閃避不及，致其所騎乘機車右前側與
    甲○○所駕駛之自小客車左前方保險桿處發生擦撞，使乙○○人車翻覆倒地並滑
    向至對向車道，因而受有第一腰椎骨折之傷害。
二、案經被害人乙○○訴由臺灣板橋地方法院檢察署檢察官偵查起訴。
    理  由
一、訊據被告甲○○固坦承其於前揭時間、地點駕駛牌照ＫＷ─八○八一號自小客車
    ，迴轉時與告訴人乙○○所騎乘牌照ＲＪＤ─七○六號之輕型機車發生擦撞而肇
    事，使告訴人乙○○受有上開傷害之事實，惟矢口否認有何過失傷害犯行，辯稱
    ：伊迴轉時，已注意到後面的來車，由左邊的後視鏡查看後方約一百公尺內並無
    來車，當車頭接近中心線時，遂停下來，看對面沒有來車，剛起步繼續迴轉時乙
    ○○所騎機車就撞到伊車的左前車角，伊已經盡到迴轉要注意之事項，並無過失
    云云。經查：
（一）右揭事實，業據告訴人乙○○於偵訊及本院審理時指訴歷歷（見偵查卷第三頁
      反面、第十一頁，本院九十年八月一日訊問筆錄），並有告訴人、被告提出之
      事故現場圖各一份、九十年一月十五日聲請調解筆錄影本一份、被告事後拍攝
      之現場照片九幀及牌照ＫＷ─八○八一號自小客車照片三幀在卷可稽，而告訴
      人乙○○因本件車禍而受有第一腰椎骨折之傷害，亦有長庚紀念醫院之診斷證
      明書（乙種）二紙附卷可參。
（二）台北縣新莊市○○路為劃有行車分向線（黃色分隔虛線）之雙向二車道，而兩
      車之碰撞地點係在原車道內並未越過該路段中心線之處，及兩車之擦撞位置，
      係在被告甲○○所駕上開自小客車之左前方保險桿與告訴人乙○○騎乘機車之
      右前側處等情，業據被告、告訴人於偵審中供陳一致，並有前引之事故現場圖
      、現場照片及被告所駕駛之自小客車照片在卷可參，則被告所駕車輛起駛迴轉
      向左偏斜於原車道而在車頭往該路段之尚未越過中心線，即肇生本件車禍無疑
      。
（三）再者，(1)、被告於本院審理時供稱：「我迴轉時，我已注意到後面來車，：：
      我看左邊的後視鏡，後方約一百公尺以內沒有車，車轉到我所劃之位置接近中
      心線，我停下來，看對面沒有來車，剛起步要繼續迴轉她（乙○○）就撞到我
      車的左前角了，：：：（問：你既然說有看到後方一百公尺內都沒有車輛，為
      何告訴人的車會突然出現在你左前角？）我懷疑我注意力已集中在對向車道，
      ：：」云云（見本院九十年八月一日訊問筆錄）；其又於本院審理時供稱：「
      我還沒有完全迴轉的動作，車身已經打斜橫，車頭接近中心線，還有約五十公
      分左右，我開始注意對向車道，剛起步就碰到了。（問：你從路邊準備迴轉到
      你車打橫接近中心線要多久？）約八分鐘，我車身轉過來到接近中心線約要有
      十五至二十秒。」等語（見本院九十年十月三日審判筆錄）。由上觀之，被告
      駕車向左起駛迴轉，待其迴轉至車頭已接近該路段之中心線尚有距離約五十公
      分時即停下，被告僅專注於對向車道確認無來車後，並未再注意所駕自小客車
      左後方尚有告訴人騎乘機車欲從其左側超越之狀況，隨即貿然駕車起步繼續迴
      轉甚明，否則告訴人所騎乘之機車何以會突然出現在被告之自小客車左前角，
      並與之發生擦撞？(2)、況本件車禍肇事原因經送請台灣省台北縣區車輛行車事
      故鑑定委員會鑑定結果，其鑑定意見亦認：「甲○○（即被告）駕駛自小客路
      邊起駛迴轉時未注意後方來車為肇事原因。乙○○駕駛輕機車無肇事因素。」
      ，此有該委員會九十年五月十八日北鑑字第九○一二八八號函及所附鑑定意見
      書一份附卷足稽。
（四）綜合上情，被告前開所辯伊迴轉時已盡注意義務乙節，顯係事後卸責之詞，不
      足採信。
二、按汽車迴車前，應暫停並顯示左轉燈光或手勢，看清無來往車輛，並注意行人通
    過，始得迴轉，道路交通安規則第一百零六條第五款定有明文。被告乃領有普通
    小型車駕照之人，經其供明在卷，並有卷附被告之駕駛執照影本一紙可按，則其
    駕車於上開路段迴車時，理應看清無來往車輛始得迴車，以避免危險之發生。詎
    其駕車迴轉至接近道路分向線（中心線）停下後，僅專注於對向車道有無來車，
    竟疏未注意告訴人乙○○騎乘機車自其所駕自小客車左後方駛來欲從其左側超越
    ，即貿然繼續迴轉，致其所駕駛之自小客車左前方保險桿與乙○○之機車右前側
    發生擦撞，使告訴人乙○○人車倒地，並受有第一腰椎骨折之傷害，其顯有違上
    開道路交通安規則之規定甚明，且該路段為一筆直之道路（見前引之現場照片）
    ，依車禍當時天候雖為雨天，惟雨勢輕微、無障礙物，視距良好等情，業經被告
    、告訴人於偵訊中供明在卷（見偵查卷第十一頁反面、第十二頁），並無阻礙其
    注意之情事，則被告應注意並能注意上開規定，竟疏未注意而肇致本件車禍，自
    難辭過失之責。而告訴人確因本件車禍受傷，已如前述，則被告之過失行為與告
    訴人之傷害間，顯有相當之因果關係。從而，本件事證明確，被告過失傷害之犯
    行足堪認定。
三、核被告甲○○所為，係犯刑法第二百八十四條第一項前段之過失傷害罪。爰審酌
    被告之過失程度、告訴人乙○○因此所受之傷害，被告肇事後立即送告訴人就醫
    並付負擔其醫藥費、住院費，及其關心問候告訴人之態度，且被告於肇事後迄今
    尚未與告訴人達成民事和解等一切情狀，量處如主文所示之刑。又被告行為後原
    刑法第四十一條之規定：「犯最重本刑為三年以下有期徒刑之刑之罪，而受六月
    以下有期徒刑或拘役之宣告，因身體、教育、職業或家庭之關係或其他正當事由
    ，執行顯有困難者，得以一元以上三元以下折算一日，易科罰金。」，已於九十
    年一月四日經修正為刑法第四十一條第一項，該規定為：「犯最重本刑為五年以
    下有期徒刑之刑之罪，而受六月以下有期徒刑或拘役之宣告，因身體、教育、職
    業或家庭之關係或其他正當事由，執行顯有困難者，得以一元以上三元以下折算
    一日，易科罰金。但確因不執行所宣告之刑，難收矯正之效，或難以維持法秩序
    者，不在此限。」，並於同年月十日經總統公布施行，經新舊法比較結果，修正
    後之新法對被告易科罰金之宣告並不生影響，爰適用裁判之新法諭知易科罰金之
    折算標準，以示懲儆。
據上論斷，應依刑事訴訟法第二百九十九條第一項前段，刑法第二條第一項前段、第
二百八十四條第一項前段、第四十一條第一項，罰金罰鍰提高標準條例第一條前段、
第二條，判決如主文。
本案經檢察官鄧媛到庭執行職務。
中      華      民      國       九十       年     十     月    十七    日
                                      臺灣板橋地方法院交通法庭
                                          法  官  劉  大  衛
右正本證明與原本無異。
如不服本判決應於送達後十日內向本院提出上訴狀。
                                          書記官  蕭  興  南
中      華      民      國       九十       年     十     月   二十二   日
附錄本案論罪科刑法條全文：
刑法第二百八十四條
(過失傷害罪)
因過失傷害人者，處六月以下有期徒刑、拘役或五百元以下罰金，致重傷者，處一年
以下有期徒刑、拘役或五百元以下罰金。
從事業務之人，因業務上之過失傷害人者，處一年以下有期徒刑、拘役或一千元以下
罰金，致重傷者，處三年以下有期徒刑、拘役或二千元以下罰金。


司法院資訊處製作；財團法人民間司法改革基金會備份。
